台灣高等法院臺南分院刑事判決　　　　　　　　九十三年度上訴字第七九四號　Ａ
　　　上　訴　人　臺灣台南地方法院檢察署檢察官
　　　被　　　告　甲　○　○
右上訴人因被告違反臺灣地區與大陸地區人民關係條例案件，不服臺灣臺南地方法院
九十三年度訴字第六九七號中華民國九十三年八月五日第一審判決（起訴案號：臺灣
臺南地方法院檢察署九十三年度偵緝字第三一一號），提起上訴，本院判決如左：
      主      文
上訴駁回。
      理      由
一、公訴意旨略以：被告甲○○（下稱被告）基於使大陸地區人民非法進入臺灣地區
    及偽造文書之概括犯意，自民國（下同）九十年七、八月間起，在中華日報及「
    小兵立大功」報刊等之求才分類廣告攔刊登介紹他人赴大陸結婚之廣告，欲招攬
    不特定人至大陸地區與大陸地區女子為假結婚後，再向戶政機關與內政部警政署
    出入境管理局（下稱境管局）申請結婚登記及大陸配偶來臺手續，使大陸地區人
    民得以因此進入臺灣工作，呂佩菁、杜麗影及盧榮東等三人見到該廣告後，便依
    據廣告上之聯絡電話與甲○○聯繫，並與甲○○共同基於前開使大陸地區人民非
    法進入臺灣地區及偽造文書之概括犯意聯絡，約定由呂佩菁、杜麗影及盧榮東赴
    大陸與大陸人民假結婚，依其年齡不等可得新台幣（下同）五萬至十萬元不等之
    人頭費報酬，即在大陸地區辦理結婚手續拿到結婚證書時，可先得二萬五千元至
    五萬元不等之一半報酬，俟呂佩菁、杜麗影及盧榮東三人向我國境管局申請大陸
    地區人民來臺後，可另得四萬元至五萬元之一半報酬，甲○○每介紹一人赴大陸
    地區則可獲取一萬元之報酬，呂佩菁、杜麗影、盧榮與甲○○談妥上開條件後，
    便由甲○○為呂佩菁、杜麗影、盧榮東三人支付機票與食宿費用而安排於九十年
    九月間共同前往大陸地區，三人到達大陸地區後，便由與甲○○有前開概括犯意
    聯絡之鄭朝騰（另行通緝）為呂佩菁、杜麗影、盧榮東等三人安排與大陸地區人
    民吳恭輝、陳祖寶、余鳳花（均已出境）商討利用假結婚以遂其來臺工作之事宜
    ，大陸地區人民吳恭輝、陳祖寶、余鳳花則亦與鄭朝騰、呂佩菁、杜麗影、盧榮
    東共同基於偽造文書之概括犯意聯絡，分別於九十年十月九日、九十年十月八日
    、九十年十月十九日在大陸地區與呂佩菁、杜麗影、盧榮東辦理結婚手續，取得
    結婚證書。嗣呂佩菁與杜麗影於同年十月十一日搭同班飛機返國，而盧榮東則於
    同年十月二十日返國，渠等三人明知自己分別與大陸地區人民吳恭輝、陳祖寶、
    余鳳花並非真正結為夫妻，竟於返國後又分別於同年十月二十二日、十月二十二
    日、十一月十二日，分別向臺南市北區戶政事務所、臺南縣新化鎮戶政事務所及
    臺南市東區戶政事務所申請辦理結婚登記，使該戶政事務所職掌該項職務之公務
    員於形式審查後，將呂佩菁、杜麗影及盧榮東三人與大陸地區人民吳恭輝、陳祖
    寶及余鳳花虛偽結婚之不實事項登載於職務上所掌之公文書戶籍資料上，呂佩菁
    、杜麗影及盧榮東三人順利取得與大陸地區人民吳恭輝、陳祖寶、余鳳花之結婚
    登記後，復於同年十月間至十一月間，由呂佩菁、杜麗影二人親自檢附大陸結婚
    證書與本國戶籍謄本，盧榮東則委託鄭嘉惠（另行通緝）持大陸結婚證書及本國
    戶籍謄本等文件，分向境管局行使申請辦理大陸地區人民吳恭輝、陳祖寶及余鳳
    花來臺事宜，使境管局職掌該項事務之公務員於形式審查後，誤以為呂佩菁、杜
    麗影及盧榮東三人與大陸地區人民吳恭輝、陳祖寶及余鳳花確有結婚之事實，而
    准許呂佩菁、杜麗影及盧榮東三人之申請，並由該管公務員將該不實事項登載於
    職務上所掌之公文書，核發臺灣地區旅行證予大陸地區人民吳恭輝、陳祖寶及余
    鳳花，再由大陸地區人民吳恭輝、陳祖寶及余鳳花琴分別於九十一年一月十七日
    、九十年十二月七日、九十年十二月二十日，行使交付該旅行證予我國海關人員
    而非法進入臺灣地區，並於來臺後之翌日，旋即前往他處工作，而未實際與呂佩
    菁、杜麗影及盧榮東三人共同居住，足生損害於戶政機關、境管局與我國海關關
    於戶政登記與入出境人員管理之正確性，因認被告涉有違反臺灣地區與大陸地區
    人民關係條例第十五條第一款之規定，應依同條例第七十九條第一項之規定處罰
    ，及刑法第二百十六條行使第二百十四條之使公務員登載不實之文書罪嫌云云。
二、按「案件曾經判決確定者，應諭知免訴之判決，刑事訴訟法第三百零二條第一款
    定有明文。又訴訟上所謂一事不再理之原則，關於實質上一罪或裁判上一罪，亦
    均有其適用」、「此一事不再理之原則，係指同一案件曾經有實體上之確定判決
    ，其犯罪之起訴權業已消滅，不得再為訴訟之客體，即被告應否受刑事制裁，因
    前次判決而確定，不能更為其他實體上裁判；又案件是否同一，以被告及犯罪事
    實是否相同為準，若被告同一及犯罪事實同一者，即屬同一案件，至於被害人及
    所提證據是否同一，均非案件是否同一之認定標準，縱使起訴（自訴）之事實較
    之確定判決之事實有擴張或減縮情形，仍不失為同一案件。」（最高法院六十年
    臺非字第七七號判例、九十三年度台上字第一九八一號判決參照）。
三、經查：本件繫屬前，被告已於九十年間，與另案被告宋月珠及不詳姓名成年男子
    等人，共同基於使公務員登載不實文書及行使使公務員登載不實文書之犯意聯絡
    ，明知泰國籍女子吳麗玉（ＷＵＵＬＡＩＷＡＮ），欲入境臺灣工作，不具真正
    結婚之意思，而由被告在「小兵立大功」報刊人事廣告欄刊登廣告，誘使另案之
    被告吳達三同意至泰國與吳麗玉辦理假結婚，使吳麗玉得以非法入境臺灣。被告
    等人乃安排吳達三於九十年八月四日出境，再由不詳姓名諳華語之成年男子在泰
    國曼谷接應，安排吳達三於九十年八月九日在泰國曼谷市與吳麗玉假結婚，並給
    付吳達三十一萬五千元，嗣於完成相關手續後，持結婚證書、結婚登記書等，提
    出於我國駐泰國臺北經濟文化辦事處辦理認證，吳達三於九十年八月十七日入境
    臺灣後，於同年八月二十九日持上開經認證之文書，向臺南市南區戶政事務所申
    請辦理結婚登記，使該戶政事務所承辦戶籍登記之公務員，將此不實之事項，登
    載於職務上所掌之戶籍資料，足以生損害於戶政機關對於戶籍管理之正確性，並
    自宋月珠受領一萬元報酬。嗣即持該結婚登記戶籍謄本等文書，向外交部領事事
    務局申請居留簽證入境臺灣而行使之，使該管公務員不知有偽，而登載於職務上
    所掌之申請書上，並發給居留簽證，行使該不實登載之公文書，吳麗玉則於九十
    年九月十四日入境臺灣，足以生損害外交部領事事務局對外籍人士入境臺灣管理
    之正確性，經警循線查獲後，由檢察官偵查終結後提起公訴，業經原審於九十三
    年四月十九日以九十三年度簡字第九０五號判處有期徒刑四月，並於九十三年五
    月二十三日確定在案，此有原審九十三年度簡字第九０五號判決書暨臺灣高等法
    院被告全國前案紀錄表各一份附卷可稽。本件公訴意旨認被告涉有違反臺灣地區
    與大陸地區人民關係條例第十五條第一款之規定，應依同條例第七十九條第一項
    之規定處罰，及刑法第二百十六條行使第二百十四條之使公務員登載不實之文書
    等犯行。惟查被告前案所涉行使使公務員登載不實文書等罪與本件行使公務員登
    載不實之文書罪間，確有時間交錯、密接、手法相同，觸犯構成要件相同之罪名
    之情形，顯係基於概括犯意反覆為之，為連續犯，均應屬裁判上同一案件，當為
    前案行使使公務員登載不實文書罪之既判力範圍所及。本件起訴雖尚涉有違反臺
    灣地區與大陸地區人民關係條例第十五條第一款之規定，應依同條例第七十九條
    第一項之規定處罰之罪責。然該涉犯兩岸人民關係條例罪責部分檢察官於起訴書
    中既認與上開刑法第二百十六條、第二百十四條之行使使公務員登載不實事項於
    職務上所掌文書罪間，有方法結果之牽連關係，為牽連犯，仍應為前開確定判決
    既判力所及。原審逕為免訴之諭知，本院經核原審用法尚無不合，上訴人上訴意
    旨，雖認以臺灣與大陸地區人民因特殊政治環境關係，乃特別制定臺灣地區與大
    陸地區人民關係條例而為規範，大陸地區人民與外國籍人士雖同以非法行為方式
    進入臺灣地區，惟兩者之評價本屬有異，縱被告實行行為時間十分接近甚有重疊
    ，應認係另行起意云云，惟查上開刑法規定僅針對行為人之行為方式而為規範評
    價，本無考量其他因素（含政治因素在內），本件被告犯行，仍在前案既判力所
    及，公訴人認係另行起意，並未提出實據以證之，其上訴意旨指摘原判決不當，
    非有理由，應予駁回，並不經言詞辯為之。
據上論斷，應依刑事訴訟法第三百六十八條，第三百七十二條，判決如主文。
中    華    民    國      九十三      年      十二      月      十五    日
                                  臺灣高等法院臺南分院刑事第二庭
                                      審判長法官  葉    居    正
                                            法官  李    文    福
                                            法官  莊    俊    華
右正本證明與原本無異。
檢察官如不服本判決，應於判決送達後十日內向本院提出上訴書。
其餘不得上訴。
                                      法院書記官  廖    明    娟
中    華    民    國      九十三      年      十二      月      二十    日
